臺灣高等法院刑事判決　　　　　　　　96年度上訴字第1891號
上　訴　人
即　被　告　甲○○
指定辯護人　本院公設辯護人乙○○
上列上訴人因違反槍砲彈藥刀械管制條例案件，不服臺灣板橋地
方法院95年度訴字第2623號，中華民國96年3月21日第一審判決
（起訴案號：臺灣板橋地方法院檢察署95年度偵字第12359號）
，提起上訴，本院判決如下：
    主  文
原判決撤銷。
甲○○未經許可，寄藏可發射子彈具有殺傷力之改造手槍，處有
期徒刑壹年陸月，併科罰金新臺幣貳萬元，罰金如易服勞役，以
新臺幣壹仟元折算壹日；減為有期徒刑玖月，併科罰金新臺幣壹
萬元，罰金如易服勞役，以新臺幣壹仟元折算壹日。
扣案仿ＦＮ廠一九一０型半自動手槍製造之改造手槍壹枝（槍枝
管制編號0000000000號，含彈匣壹個）以及土造子彈
壹顆均沒收。
    事  實
一、甲○○與友人蔡春福及曾繁展之妻於民國（下同）九十五年
    二月二十二日上午十一時許，在臺北縣新莊巿中正路與化成
    路口甲○○租處內，同遭某三名不詳人士持槍入內強劫財物
    ，曾繁展獲悉後，自行攜帶可發射子彈具有殺傷力之仿ＦＮ
    廠一九一０型半自動手槍製造之改造手槍一枝（槍枝管制編
    號0000000000號，含彈匣一個）及具有殺傷力之
    土造子顆二顆、土造金屬彈殼一顆前往上址，當時因蔡春福
    表示認識其中一名劫匪，即商請友人陳文川駕車搭載其及甲
    ○○、曾繁展前往臺北巿欲找該名劫匪。途中，甲○○疑前
    開強劫案與曾繁展有關，於獲知曾繁展隨身攜帶前開具有殺
    傷力之改造手槍及子彈後，為免滋生事端，即基於寄藏具有
    殺傷力槍枝及子彈之犯意，向曾繁展表示欲代為管保前開改
    造手槍及子彈，曾繁展應允之，遂將該改造手槍一枝、土造
    子彈二顆及土造金屬彈殼一顆交予甲○○，甲○○旋即藏放
    在其隨身攜帶之皮包內。嗣甲○○等人找尋該名搶匪未果，
    曾繁展又藉故先行離開，甲○○即將前開槍彈攜回臺北縣五
    股鄉○○村○○路○段二四三巷十號其住處藏放。迄九十五
    年五月十日中午十二時二十分許，為警持搜索票在上址住處
    執行搜索查獲，並扣得前開改造手槍一枝（含彈匣一個）、
    土造子彈二顆（其中一顆經採樣試射鑑驗，已失其效用）及
    土造金屬彈殼一顆。
二、案經臺北巿政府警察局移請臺灣板橋地方法院檢察署檢察官
    偵查起訴。
    理  由
一、被告於本院審理時經合法傳喚，無正當理由不到庭。惟查：
    上揭事實，業據被告甲○○迭於警詢、偵查中及原審訊問時
    坦承代曾繁展保管前開槍枝及子彈等情不諱（見臺灣板橋地
    方法院檢察署九十五年度偵字第一二三五九號偵查卷第九頁
    至第十頁及第四一頁至第四二頁、原審九十五年十一月二十
    一日準備程序筆錄及九十六年一月三日審判筆錄），核與證
    人蔡春福、陳文川於原審審理時證述情節相符（見原審九十
    六年一月三日及九十六年三月七日審判筆錄），並有改造手
    槍一枝（含彈匣一個）、土造子彈二顆、土造金屬彈殼一顆
    扣案以及彈槍照片二張附卷可佐（見同上偵查卷第二一頁）
    。
二、前開槍彈經送內政部警政署刑事警察局鑑定結果，認送鑑改
    造手槍一枝（槍枝管制編號0000000000號），係
    由仿ＦＮ廠一九一０型半自動手槍製造之槍枝換裝土造金屬
    槍管而成之改造手槍，機械性能良好，可擊發適用子彈，具
    殺傷力；送鑑子彈二顆，均係土造子彈（具直徑七．七釐米
    金屬彈頭），採樣一顆試射，可擊發，具殺傷力，有該局九
    十五年六月二日刑鑑字第０九五００六八一三三號槍彈鑑定
    書一份附卷可稽（見同上偵查卷第六六頁至第六八頁）。
三、至證人曾繁展於原審固否認有將前開槍彈交付被告保管之事
    時，惟與證人蔡春福、陳文川及被告前開供詞不符，且證人
    曾繁展因持有前開槍彈，事涉刑責，自難期為真實之陳述，
    其所為前開證詞，要無足採。
四、綜上所述，被告自白與事實相符。本案事證明確，被告犯行
    堪以認定。
五、查被告行為後，刑法部分條文業於九十四年二月二日經總統
    以華總一義字第０九四０００一四九０一號令修正公布，並
    自九十五年七月一日起生效施行（下稱現行刑法）；次按最
    高法院九十五年五月二十三日第八次刑事庭會議決議意旨，
    現行刑法第二條第一項之規定，係規範行為後法律變更所生
    新舊法律比較適用之準據法，於現行刑法施行後，應適用現
    行刑法第二條第一項之規定，為「從舊從輕」之比較。茲說
    明如下：
  (一)刑法第十一條乃屬刑法總則適用於其他刑事特別法之準據法
    規定，雖亦經修正，然因無關犯罪行為可罰性要件之變更，
    應逕適用裁判時之現行刑法第十一條規定。
  (二)關於想像競合犯之規定，現行刑法第五十五條雖增列但書規
    定：「但不得科以較輕罪名所定最輕本刑以下之刑」，惟該
    但書之規定，係科刑之限制，為法理之明文化，非屬法律之
    變更，自無庸依現行刑法第二條第一項規定為新舊法比較適
    用（見最高法院九十五年五月二十三日第八次刑事庭會議決
    議）。
  (三)被告行為時刑法第四十二條第二項規定：「易服勞役以一元
    以上三元以下，折算一日。但勞役期限不得逾六個月。」依
    斯時有效施行之罰金罰鍰提高標準條例第二條前段規定（業
    於九十五年五月十七日經總統以華總一義字第０九五０００
    六九七九一號令修正公布刪除，並自九十五年七月一日起生
    效），依刑法第四十二條第二項易服勞役者，就其原定數額
    提高為一百倍折算一日，則本案被告行為時之刑法及罰金罰
    鍰提高標準條例關於易服勞役折算標準之規定，係以銀元三
    百元折算一日，經折算為新臺幣後，應以新臺幣九百元折算
    一日。而現行刑法第四十二條第三項規定：「易服勞役以新
    臺幣一千元、二千元或三千元折算一日。但勞役期限不得逾
    一年。」，比較修正前後關於易服勞役折算標準之規定，以
    修正後刑法第四十二條第三項規定，較有利於行為人，應適
    用最有利於行為人之法律即現行刑法之規定。
  (四)現行刑法第三十八條關於沒收從刑之規定，僅在該條第一項
    第三款增設「因犯罪所生之物」亦得沒收之規定，並為使適
    用更期明確，以符合現行實務之見解，將該條第二項、第三
    項所使用之「犯人」一詞，修正為「犯罪行為人」。則關於
    違禁物，無論依修正前、後刑法第三十八條第一項第一款規
    定，均得宣告沒收，是對被告而言，二者適用結果亦無不同
    ，依現行刑法第二條第一項但書規定，應適用最有利於行為
    人之法律即現行刑法之規定。
  (五)修正後刑法第五十七條之規定，為法院就刑之裁量及酌減審
    認標準見解之明文化，非屬法律之變更，應適用修正後之規
    定（最高法院九十五年第八次刑事庭會議決議參照）。
　(六)修正後刑法第五十九條之規定，為法院就刑之酌減審認標準
    見解之明文化，非屬法律之變更，參諸最高法院九十五年度
    第二十一次刑事庭會議意旨，應逕適用現行法規定。
六、核被告所為，係犯槍砲彈藥刀械管制條例第八條第四項（起
    訴書誤載為同條第一項，公訴檢察官於原審已更正）之未經
    許可寄藏可發射子彈具有殺傷力之改造手槍罪及同條例第十
    二條第四項之未經許可寄藏子彈罪。按槍砲彈藥刀械管制條
    例第八條第四項及第十二條第四項均係將「持有」與「寄藏
    」為分別之處罰規定，則單純「持有」，固不包括「寄藏」
    ，但「寄藏」之受人委託代為保管，其保管本身所為之「持
    有」，係「寄藏」之當然結果，不另論罪。被告係以一寄藏
    行為而觸犯前開二罪名，為想像競合犯，應依刑法第五十五
    條規定從一較重之未經許可寄藏可發射子彈具有殺傷力改造
    手槍罪處斷。至辯護人雖辯稱：被告已供述扣案槍械來源，
    應依槍砲彈藥刀械管制條例第十八條第四項規定減輕其刑云
    云。惟按槍砲彈藥刀械管制條例第十八條第一項係規定犯該
    條例之罪而自首，始能減輕或免除其刑。又同條第四項係規
    定自白之情形，必須於偵查或審判中自白，並供述全部槍械
    、彈藥之來源及去向，因而查獲或因而防止重大危害治安事
    件之發生者，始能減免其刑。而該條第四項所謂供述全部槍
    砲、彈藥、刀械之來源及「去向」，係指已將槍械、彈藥移
    轉與他人持有之情形而言，不包括仍為自己持有之情形在內
    ，觀諸同條第一項後段係指已移轉他人持有之情形始有所謂
    之「去向」自明（最高法院九十三年度臺上字第四二二三號
    判決意旨參照）。經查：被告係因槍砲彈藥刀械管制條例、
    毒品案件經警持臺灣板橋地方法院搜索票前往上址住處執行
    搜索查獲，並扣得前開改造手槍一枝（含彈匣一個）、土造
    子彈二顆，有搜索票及警詢筆錄在卷為憑，而扣案槍彈迄至
    查獲時，均為被告支配掌控，始終未曾移轉持有，自無槍彈
    流向第三者去向之問題，要與槍砲彈藥刀械管制條例第十八
    條第四項減輕或免除其刑之要件不符，辯護人請求依該規定
    減輕其刑，尚有誤會。再者，被告因遭強劫而欲找劫匪以尋
    回失物，適曾繁展攜帶槍彈同往，因疑前開強劫案與曾繁展
    有關，具為免滋生事端，始提議先行代為保管槍彈，則其主
    觀上仍有為防止他人持該槍彈危及民眾之生命財產安全、破
    壞社會秩序之考量，且被告於寄藏前開槍彈期間，亦未持以
    從事犯罪行為，觀其犯罪情節尚屬輕微，如宣告法定最低度
    刑有期徒刑三年，猶嫌過重，在客觀上顯足以引起一般同情
    ，應依刑法第五十九條情堪憫恕之規定酌減其刑。被告犯罪
    時間係於中華民國九十六年四月二十四日以前，且宣告刑在
    一年六月以下，已合於中華民國九十六年罪犯減刑條例減刑
    之條件，應依法減輕其刑。
七、原審因予論罪科刑，固非無見。惟查：被告前開犯罪，已合
    於中華民國九十六年罪犯減刑條例減刑之條件，應依法減輕
    其刑，原判決未及適用前開減刑條例規定，予以減刑，已有
    違誤。被告上訴意旨，仍執陳詞，以原審未依槍砲彈藥刀械
    管制條例第十八條第四項規定減輕其刑，係屬不當為由，指
    摘原判決不當，雖無足取，但查原判決既有上開可議，要屬
    無可維持，應予撤銷改判。爰審酌被告犯罪動機、寄藏槍彈
    之數量暨期間、所生危害以及犯罪後坦承犯行，態度良好等
    一切情狀，量處期徒刑一年六月，併科罰金新臺幣二萬元，
    罰金如易服勞役，以新臺幣一千元折算一日，並依上開減刑
    條例之規定，減為有期徒刑九月，併科罰金新臺幣一萬元，
    罰金如易服勞役，以新臺幣一千元折算一日。扣案仿ＦＮ廠
    一九一０型半自動手槍製造之改造手槍一枝（槍枝管制編號
    0000000000號，含彈匣一個）、土造子彈一顆，
    均具殺傷力，已如前述，皆屬違禁物，應依刑法第三十八條
    第一項第一款規定宣告沒收。至扣案另一顆土造子彈，業經
    採樣試射鑑驗，失其效能，已不具殺傷力；另土造金屬彈殼
    一顆，非屬違禁物，亦與本案非法寄藏槍彈罪行無直接關連
    ，乃均不予宣告沒收。
八、被告經合法傳喚，無正當理由不到庭，爰不待其陳述，逕行
    判決。
據上論斷，應依刑事訴訟法第三百六十九條第一項前段、第三百
六十四條、第二百九十九條第一項前段、第三百七十一條，槍砲
彈藥刀械管制條例第八條第四項、第十二條第四項，刑法第十一
條前段、第二條第一項但書、第五十五條、第五十九條、第四十
二條第三項、第三十八條第一項第一款、中華民國九十六年罪犯
減刑條例第二條第一項第三款、第七條，判決如主文。
本案經檢察官田炳麟到庭執行職務。
中　　華　　民　　國　　96　　年　　12　　月　　5　 　日
                  刑事第十七庭  審判長法　官  高明哲
                                      法　官　陳憲裕
                                      法　官　孫惠琳
以上正本證明與原本無異。
如不服本判決，應於收受送達後十日內向本院提出上訴書狀，其
未敘述上訴之理由者並得於提起上訴後十日內向本院補提理由書
（均須按他造當事人之人數附繕本）。
                                      書記官  梁淑時
中　　華　　民　　國　　96　　年　　12　　月　　5 　　日
附錄本案論罪科刑法條全文：
槍砲彈藥刀械管制條例第八條
未經許可，製造、販賣或運輸鋼筆槍、瓦斯槍、麻醉槍、獵槍、
空氣槍或第四條第一項第一款所定其他可發射金屬或子彈具有殺
傷力之各式槍砲者，處無期徒刑或五年以上有期徒刑，併科新臺
幣一千萬元以下罰金。
未經許可，轉讓、出租或出借前項所列槍枝者，處五年以上有期
徒刑，併科新臺幣一千萬元以下罰金。
意圖供自己或他人犯罪之用，而犯前二項之罪者，處無期徒刑或
七年以上有期徒刑，併科新臺幣一千萬元以下罰金。
未經許可，持有、寄藏或意圖販賣而陳列第一項所列槍枝者，處
三年以上十年以下有期徒刑，併科新臺幣七百萬元以下罰金。
第一項至第三項之未遂犯罰之。
槍砲彈藥刀械管制條例第十二條
未經許可，或運輸子彈者，處一年以上七年以下有期徒刑，併科
新臺幣五百萬元以下罰金。
未經許可，轉讓、出租或出借子彈者，處六月以上五年以下有期
徒刑，併科新臺幣三百萬元以下罰金。
意圖供自己或他人犯罪之用，而犯前二項之罪者，處三年以上十
年以下有期徒刑，併科新臺幣七百萬元以下罰金。
未經許可，持有、寄藏或意圖販賣而陳列子彈者，處五年以下有
期徒刑，併科新臺幣三百萬元以下罰金。
第一項至第三項之未遂犯罰之。
